【裁判字號】    98,台上,667
【裁判日期】    980212
【裁判案由】    強盜
【裁判全文】
最高法院刑事判決              九十八年度台上字第六六七號
上  訴  人  甲○○
            乙○○
上 列一 人
選任辯護人  廖志堯律師
上列上訴人等因強盜案件，不服台灣高等法院台中分院中華民國
九十七年十一月十一日第二審判決（九十七年度上訴字第九二七
號，起訴案號：台灣台中地方法院檢察署九十六年度偵字第二四
一五一號），提起上訴，本院判決如下：
    主  文
原判決撤銷，發回台灣高等法院台中分院。
    理  由
本件原判決認定上訴人甲○○、乙○○有如原判決事實欄所示之
犯行，撤銷第一審關於甲○○、乙○○部分之科刑判決，改判論
處甲○○共同以強暴至使不能抗拒，得財產上不法之利益罪刑；
依刑法想像競合犯之規定，從一重論處乙○○共同攜帶兇器以強
暴至使不能抗拒，得財產上不法之利益罪刑，固非無見。
惟查：(一)、有罪判決書之事實認定，為適用法令之準據，法院應
將與論罪科刑有關之事項，翔實記載，然後於理由內逐一說明其
憑以認定之證據，並使事實認定與理由說明，互相適合，方為合
法。倘若事實認定與理由說明，不相一致，或事實、理由欄內之
記載，前後齟齬，按諸刑事訴訟法第三百七十九條第十四款後段
規定，均屬判決理由矛盾之當然違背法令。本件原判決採納甲○
○於警詢之陳述為論處乙○○犯罪之證據，然理由欄先說明甲○
○（原判決誤載為鄧維義）於警詢之陳述，屬被告以外之人於審
判外之言詞陳述，經上訴人等於原審之選任辯護人爭執其證據能
力，且無法律規定得作為證據之情形，依刑事訴訟法第一百五十
九條第一項之規定，甲○○之警詢陳述對乙○○無證據能力（見
原判決第四頁一(一)）；繼謂甲○○於第一審所為乙○○於民國九
十六年九月二日是否在場謀議犯罪之證述，與之前警詢之供述不
符，惟甲○○於警詢之陳述具有較可信之特別情況，且為證明乙
○○犯罪事實存否所必要，依刑事訴訟法第一百五十九條之二之
規定，應具證據能力（見原判決第五頁第十四至二０行、第六頁
第四至六行）。此項採證之論斷前後齟齬，有理由矛盾之違誤。
(二)、原判決認定上訴人等與鄧維義（已死亡，經第一審另為不受
理判決）基於意圖為自己不法利益之犯意聯絡，於九十六年九月
二日下午三、四時許，在台中市○○路與上石路口之７－１１便
利商店外謀議強押林俊杰索討金錢，偽由甲○○代林俊杰支付贖
款，取得對林俊杰之債權，再由林俊杰清償款項予甲○○，三人
均表同意（原判決第二頁第五行以下），於理由內併論斷乙○○
辯稱其於九十六年九月二日不在場之辯解，不足採信等情，於理
由欄內引用甲○○於偵訊時證述：「我們是於九十六年九月三日
下午三、四時許在西屯路和上石路的７－１１超商策劃的，……
九十六年九月三日下午四、五時先談，九十六年九月四日晚上七
時我有帶他們去看工廠」等語（見原判決第一六頁第八行以下）
，及甲○○於警詢供稱：我們係於九十六年九月二或三日在西屯
路一家７－１１超商前謀議的等內容（見原判決第十五頁倒數第
六行以下），為認定上訴人等於九十六年九月二日共謀本件犯罪
之主要論據。則關於上訴人等犯罪謀議之時間究係何時？原判決
認定之事實，與所採甲○○上揭供述證據有不相適合之違法。(三)
、有罪之判決書，對被告有利之證據不採納者，應說明其理由，
為刑事訴訟法第三百十條第二款所明定。故有罪判決書對於被告
有利之證據，如不加採納，必須說明其不予採納之理由，否則即
難謂無判決不備理由之違誤。是事實審法院應於審判期日就被告
否認犯罪所為有利之辯解事項與證據，予以調查，而於有罪判決
理由內詳加論列，否則率行判決，即屬於法有違。上訴人乙○○
否認有前揭犯罪，辯稱其未於九十六年九月二日與甲○○等謀議
犯罪，並舉卷附台灣大哥大股份有限公司雙向通聯資料查詢（見
原審卷(一)第一０七頁），證明乙○○所持0000000000
號手機之通聯紀錄，於九十六年九月二日下午三、四時，其手機
顯示之基地台位置為「台中市○區○○○路一六號樓頂」與原判
決認定謀議之地點「台中市○○路和上石路口」距離甚遠等情（
見原審卷(二)第八三頁）。乙○○上開辯解與所稱之證據資料是否
相符？苟其辯稱與所稱之證據資料係屬事實，其何以不能為乙○
○有利之認定？上情與乙○○是否有本件犯行攸關，自應詳予調
查釐清。原審對上情未詳予調查釐清，復未說明何以不能為有利
乙○○認定之理由，有查證未盡及理由欠備之違法。以上或為上
訴意旨所指摘，或為本院得依職權調查之事項，應認原判決有撤
銷發回更審之原因。原判決關於乙○○其他裁判上一罪部分，基
於審判不可分原則，應併予發回。
據上論結，應依刑事訴訟法第三百九十七條、第四百零一條，判
決如主文。
中    華    民    國  九十八  年    二    月   十二   日
                      最高法院刑事第十二庭
                          審判長法官  石  木  欽
                                法官  洪  佳  濱
                                法官  呂  丹  玉
                                法官  段  景  榕
                                法官  王  居  財
      本件正本證明與原本無異
                                      書  記  官
中    華    民    國  九十八  年    二    月   二十   日
                                                      Ｅ


司法院資訊處製作；財團法人民間司法改革基金會備份。
